【裁判字號】    97,消債更,919
【裁判日期】    980827
【裁判案由】    聲請更生程序
【裁判全文】
臺灣高雄地方法院民事裁定           97年度消債更字第919號
聲  請  人  甲○
上列當事人因消費者債務清理事件聲請更生，本院裁定如下：
    主  文
聲請人甲○自民國九十八年八月二十七日下午四時起開始更生程
序。
命司法事務官進行本件更生程序。
    理  由
一、聲請意旨略以：伊前與銀行訂定自用住宅貸款、房屋貸款、
    信用卡等契約，積欠債務計新台幣（下同）1,061,385 元，
    於民國95年依金融主管機關協調成立之中華民國銀行公會會
    員辦理消費金融案件無擔保債務協商機制，與債權人達成分
    期還款協議，同意自95年8 月起分80期，每月繳納17,800元
    方式償還欠款（下稱系爭協商）。然伊從事業務工作收入不
    穩，且配偶變換工作又失業，家庭整體收入減少，又以每月
    收入，扣除每月生活費用10,000元、房租6,500 元，根本無
    餘力繳納協商款，況每月除生活必要開支之外，尚須扶養女
    兒張冠臻及兒子張偉勳，有不可歸責之事由致履行顯有重大
    困難。又伊無擔保或無優先權之債務總額未逾1200萬元，復
    未經法院裁定開始清算程序或宣告破產，爰聲請准予裁定更
    生等語。
二、按債務人不能清償債務或有不能清償之虞者，得依消費者債
    務清理條例所定更生程序清理其債務；債務人無擔保或無優
    先權之債務總額未逾1200萬元者，於法院裁定開始清算程序
    或宣告破產前，得向法院聲請更生；債務人對於金融機構因
    消費借貸、自用住宅借款、信用卡或現金卡契約而負債務，
    在聲請更生或清算前，應提出債權人清冊，以書面向最大債
    權金融機構請求協商債務清償方案並表明共同協商之意旨；
    債務人與金融機構協商成立者，不得聲請更生或清算，但因
    不可歸責於己之事由，致履行顯有重大困難者，不在此限；
    本條例施行前，債務人依金融主管機關協調成立之中華民國
    銀行公會會員辦理消費金融案件無擔保債務協商機制與金融
    機構成立之協商，準用前項之規定。消費者債務清理條例第
    3 條、第42條第1 項、第151 條第1 項、第5 項、第6 項分
    別定有明文。
三、經查：
（一）按聲請人主張現積欠之總債務共計1,061,385 元，並曾於
      民國95年依系爭協商中，與債權人達成分期還款協議，同
      意自95年8 月起分80期，每月繳納17,800元方式償還欠款
      乙情，有當事人信用報告回覆書、協議書及無擔保還款計
      劃各乙份在卷為憑，應認真實，合先敘明。
（二）聲請人住所地位於高雄市○○區○○路35號，參酌內政部
      公告98年度高雄市每人每月最低生活費用（含食、衣、住
      、行、育、樂費用）為11,309元等情，則聲請人每月基本
      生活開銷於11,309元內，核屬必要。聲請人雖另主張房屋
      租金每月6,500 元，並提出房屋租賃契約書影本，惟因上
      開費用均已包含於上開最低生活費用之內，故不予列計。
      另按女兒張冠臻及兒子張偉勳之扶養費用部分，每人扶養
      費用應按內政部公告98年度高雄市每人每月最低生活費用
      11 ,309 元之六成即6,785計算，則聲請人應與配偶張勝
      德各負擔扶養費6,785元【（6785＋6785）÷2名應扶養人
      ＝6, 785元】。
（三）按聲請人毀諾當時96年平約每月收入為15,814元，有96年
      綜合所得稅各類所得資料清單附卷可稽，是以上開薪資不
      足支付每月必要生活費用11,309元，及子女扶養費 6,785
      元扶養費（00000－00000－0000＝－2280），更遑論用餘
      款以清償其所負全部債務1,061,729 元，參酌聲請人36歲
      （62年4 月20日生）之年齡，縱距法定退休年齡尚餘約29
      年，仍難認聲請人得於有工作能力時，即得將債務清償完
      畢，又加計日後物價、經濟波動等可能再行增加支出之因
      素等節以觀，以聲請人上開收入及支出剩餘情形，故應認
      其已有不能償債務或有不能清償之虞之情事，則聲請人主
      張其已有不能償債務或有不能清償之虞而聲請更生，應予
      准許。
四、綜上所述，聲請人有如附表所示之銀行自用住宅借款、消費
    貸款、信用卡、現金卡債務，債務金額未逾1200萬元，且其
    未經法院裁定開始清算程序或宣告破產，業經本院查明，有
    前案紀錄表、查詢表附卷可稽。查聲請人既因不可歸責於己
    之事由，致履行顯有重大困難，又有不能清償債務之虞，已
    如上述，則其聲請更生，自無不合，應予准許。
五、依消費者債務清理條例第11條第1 項、第45條第1 項、第16
    條第1 項，裁定如主文。
中    華    民    國    98    年    8     月    27    日
                  民事第一庭    法  官  黃國川
正本係照原本作成。
本件不得抗告。
中    華    民    國    98    年    8     月    27    日
                                書記官  林芊蕙


司法院資訊處製作；財團法人民間司法改革基金會備份。
